【裁判字號】    95,交聲,474
【裁判日期】    950731
【裁判案由】    違反道路交通管理處罰條例聲明異議
【裁判全文】
臺灣臺北地方法院交通事件裁定         95年度交聲字第474號
原處分機關  臺北市交通事件裁決所
異  議  人
即受處分人  丙○○
上列受處分人因違反道路交通管理處罰條例案件，對於臺北市交
通事件裁決所九十五年五月九日所為之處分（原處分案號：北市
裁二字第裁22─A1A114124 號），聲明異議，本院裁定如下：
    主  文
原處分撤銷。
丙○○不罰。
    理  由
一、本件異議人即受處分人丙○○於民國九十五年二月七日晚間
    十時四十三分許，駕駛車牌號碼ＢＷ─九○六九號自用小客
    車，沿臺北市○○路第一車道西向北左轉欲進入三民路口行
    駛時，其右側車身不慎與沿建康路相對方向第三、四車道間
    直行之車牌號碼ＡＰＮ─四五六號重型機車前車頭發生碰撞
    ，並致機車駕駛人丁○○倒地而受傷，經臺北市政府警察局
    交通警察大隊以受處分人有「肇事致人受傷，未即採取其他
    必要措施而駛離」之違規行為掣單舉發，嗣受處分人於舉發
    通知單上所載應到案日期前向原處分機關臺北市交通事件裁
    決所提出申訴，經原處分機關函請舉發單位調查結果，仍認
    受處分人有上開違規行為，原處分機關乃依修正前道路交通
    管理處罰條例第六十二條第一項以及違反道路交通管理事件
    統一裁罰基準表等規定，裁處受處分人吊扣駕駛執照三個月
    。
二、聲明異議意旨略以：受處分人於本件肇事後，確有下車探視
    傷者，惟因受處分人係中度下肢障者，無法扶起傷者就醫，
    且以手機打一一九未接通，復因受處分人住處即在肇事地點
    附近，情急下先駕車回家打算以市內電話報警，並非未即採
    取救護或其他必要措施，並向警察機關報告而駛離等語。
三、經查：
（一）受處分人丙○○於前述時、地駕駛車號ＢＷ─九○六九號
      自用小客車右側車身，與沿健康路相對方向第三、四車道
      間直行由丁○○駕駛車號ＡＰＮ─四五六號重型機車前車
      頭發生碰撞而肇事，以及丁○○因而受有左腳下肢、脛骨
      、腓骨下段骨折、左鎖骨中斷骨折、左胸第三肋骨骨折等
      傷害，且受處分人於肇事後駕車駛離肇事地點之事實，業
      據受處分人坦承不諱，並有道路交通事故現場圖、臺北市
      政府警察局松山分局交通分隊道路交通事故補充資料表、
      交通事故談話紀錄表、道路交通事故調查筆錄附卷可稽。
      是以此部分之事實堪以認定。
（二）又受處分人於肇事後曾下車，並以手機撥打一一九之事實
      ，業據證人即目擊證人乙○○於警詢時證述：「（請您詳
      述所見肇事經過？）‧‧‧忽然，見我車左前由健康路西
      向東內側有乙部小客車ＢＷ─九○六九急速開到三民路口
      左轉往北時，因轉彎太快未煞車而與乙部由健康路東向西
      直行到路口之普重機ＡＰＮ─四五六發生碰撞肇事，當時
      ，有看到ＢＷ─九○六九小客車駕駛有下車且好像為殘障
      人士．．．」（參見九十五年三月二日臺北市政府警察局
      松山分局交通分隊道路交通事故調查筆錄）等語，以及證
      人即本件處理員警甲○○於本院具結證述：「（當時丙○
      ○到醫院時，是否你向丙○○製作筆錄？）是的，我當時
      做筆錄的時候，他有給我看他手機裡的紀錄，當時我的確
      有看到他撥打一一九的電話，至於撥打一一九的時間，就
      是如我製作的筆錄所載。」（本院九十五年七月四日訊問
      筆錄）等語屬實。
（三）而依受處分人之交通事故談話紀錄表所載，受處分人打一
      一九之時間為九十五年二月七日晚間十時四十四分五十秒
      ，與案發時間相近；且受處分人確為中度肢障人士，亦有
      殘障手冊影本在卷可稽，是其一般日常生活行動已較常人
      為緩慢不便，故於交通事故發生後亦自難期待受處分人得
      對於傷者迅速施以相當之救助照護；參以被告之住處在臺
      北市○○區○○路二二五巷十五號一樓，確在肇事地點附
      近。從而受處分人辯稱其於肇事後，確有下車探視傷者，
      惟因受處分人係中度下肢障者，無法扶起傷者就醫，且以
      手機打一一九未接通，復因受處分人住處即在肇事地點附
      近，情急下先駕車回家打算以市內電話報警等情，尚與常
      情相符，堪信屬實。是以被告主觀上並無「不採取救護或
      其他必要措施，並向警察機關報告而駛離」之故意，自難
      以受處分人有違反修正前道路交通管理處罰條例第六十二
      條第一項規定之行為而據以裁罰。
四、按法院受理交通事件，準用刑事訴訟法之規定，道路交通管
    理處罰條例第八十九條前段定有明文，參諸最高法院七十六
    年台上字第四九八六號判例要旨：「認定犯罪事實所憑之證
    據，雖不以直接證據為限，間接證據亦包括在內，然而無論
    直接證據或間接證據，其為訴訟上之證明，須於通常一般之
    人均不致有所懷疑，而得確信其為真實之程度」，法院於審
    理行為人違反道路交通管理處罰條例案件，踐行調查證據之
    後，為事實之認定時，如就原處分機關所認定受處分人違規
    之事實仍有合理之訴訟上懷疑，受處人所辯又非無可信為真
    實之相當理由，即應依「倘有懷疑，從有利行為人解釋」之
    證據法則，為有利於受處分人之認定。本件並無證據可資證
    明受處分人主觀上有「不採取救護或其他必要措施，並向警
    察機關報告而駛離」之故意，此外，舉發單位或原處分機關
    未能提出其他積極證據證明受處分人上開辯詞與事實不符，
    參諸依上開說明，應為有利於受處分人之認定。原處分機關
    漏未斟酌上開有利受處分人之情事，遽為前開裁罰，難認允
    當。受處分人異議為有理由，應由本院撤銷原處分，並均諭
    知受處分人不罰，以資適法。
據上論斷，應依道路交通案件處理辦法第二十條前段，裁定如主
文。
中    華    民    國    95    年    7     月    31    日
                  交通法庭法  官  胡宗淦
以上正本證明與原本無異
如不服本裁定應於送達後5日內向本院提出抗告狀
                          書記官  張耀鴻
中    華    民    國    95    年    8     月     2    日


司法院資訊處製作；財團法人民間司法改革基金會備份。
